【裁判字號】    95,上易,418
【裁判日期】    950524
【裁判案由】    恐嚇取財
【裁判全文】
臺灣高等法院臺中分院刑事判決         95年度上易字第418號
上  訴  人
即  被  告  丁○○
上列上訴人因恐嚇取財案件，不服臺灣臺中地方法院94年度易字
第1801號中華民國95年3月3日第一審判決（起訴案號：臺灣臺中
地方法院檢察署94年度偵字第10740號 、第9727號），提起上訴
，本院判決如下：
    主  文
上訴駁回。
    事實及理由
一、本案經本院審理結果，認第一審判決認事用法及量刑均無不
    當，應予維持，並引用第一審判決書記載之事實、證據及理
    由（如附件）。
二、上訴人即被告丁○○（下稱被告）在本院未提出其他有利之
    證據及辯解，其上訴無理由，應予駁回。因被告提供其帳戶
    之存摺、提款卡及印章予吳貴清，並告知提款卡密碼，而容
    許吳貴清藉其帳戶以遂行財產犯罪，致吳貴清取得其上開帳
    戶後，連續撥打電話予被害人丙○○、甲○○、乙○○、陳
    義真、己○○等多人，恐嚇稱「係黑道兄弟、跑路需要費用
    、如不從準備吃子彈或索其性命」云云，要求匯款數10萬元
    不等之金額，惟丙○○等人雖均未匯款而未遂，然被告恣意
    提供其所有之上開帳戶供他人非法使用，非但助長社會犯罪
    風氣，更導致犯罪偵查困難，其行為殊屬不該，應予非難，
    自不宜宣告緩刑。是被告於本院行準備程序時，請求本院予
    以宣告緩刑，自不應准許。
三、被告經合法傳喚，無正當理由不到庭，爰不待其陳述逕行判
    決。
四、據上論斷，應依刑事訴訟法第368條、第371條、第373條，
    判決如主文。
本案經檢察官庚○○到庭執行職務。
中    華    民    國    95    年    5    月   24      日
            刑事第八庭  審判長法  官  羅  得  村
                              法  官  劉  榮  服
                              法  官  巫  政  松
上列正本證明與原本無異。
不得上訴。
                              書記官  陳  妙  瑋
中    華    民    國    95    年    5    月    29     日
                                                      Ａ
附件：
臺灣臺中地方法院刑事判決              94年度易字第1801號
公  訴  人  臺灣臺中地方法院檢察署檢察官
被      告  丁○○  男  30歲（民國○○年○○月○○日生）
                    身分證統一編號：Ｚ000000000號
                    住臺中市○○路306巷10號11樓之11號
                    居臺中縣豐原市○○路594號
上列被告因恐嚇案件，經檢察官提起公訴（94年度偵字第10740
、9727號），本院判決如下：
    主    文
丁○○幫助連續意圖為自己不法之所有，以恐嚇使人將本人之物
交付，未遂，處有期徒刑參月，如易科罰金，以參佰元折算壹日
。
    犯罪事實
一、丁○○與吳貴清（通緝中）係朋友，丁○○可預見吳貴清向
    其借用帳戶，可能用以掩飾或隱匿財產上犯罪所得款項，而
    使他人可能遭受財產上損害之危險，竟因吳貴清向其表示「
    如有錢匯進來就請其喝酒」等語，而基於幫助吳貴清掩飾或
    隱匿財產犯罪所得之不確定故意，於民國94年3月1日向中國
    農民銀行豐原分行（下稱農民銀行）申請開立帳號00000000
    000000號帳戶，且在開戶後約隔一星期取得提款卡後之某日
    ，在不詳地點，提供前揭帳戶之存摺、提款卡及印章予吳貴
    清，並告知提款卡密碼，而容許吳貴清藉其帳戶以遂行財產
    犯罪。吳貴清取得上開帳戶後，即意圖為自己不法所有，並
    基於概括犯意，於94年3月16日16時7分至同日時54分許，在
    搭乘范國華（另經檢察官為不起訴處分）所駕駛之車牌號碼
    3J-9450號自小客車內，以0000000000門號行動電話，連續
    撥打予丙○○、甲○○、乙○○、戊○○、己○○等人，恐
    嚇稱：「係黑道兄弟、跑路需要費用、如不匯款請其吃子彈
    或索其性命」云云，要求匯款新臺幣（下同）數10萬元不等
    之金額，並以丁○○前揭帳戶作為匯款帳號，以此危害生命
    、身體、安全之方式，致丙○○、甲○○、乙○○、戊○○
    、己○○等人心生畏懼，惟均未匯款而未得逞。
二、案經臺中縣警察局移送臺灣臺中地方法院檢察署檢察官偵查
    起訴。
    理  由
一、訊據被告丁○○固不否認有於上揭時地開立系爭帳戶，暨出
    借帳戶予吳貴清使用之情事，惟矢口否認有幫助吳貴清恐嚇
    取財未遂之不法犯行，於本院審理時辯稱：吳貴清自己沒有
    帳戶，但有一筆錢要進來，吳貴清急著要用帳戶，伊與吳貴
    清認識10幾年所以申請開立帳戶並借給吳貴清使用，不知道
    帳戶用途為何云云。經查：
（一）被告自承有開立帳戶暨出借帳戶予吳貴清使用之事實，核
      與共同被告吳貴清在本院準備程序之供述互核相符，並有
      農民銀行函覆本院之系爭帳戶開戶資料在卷可稽，足見被
      告此部分之自白與事實相符，堪以採信。而吳貴清取得前
      揭帳戶後，即連續撥打電話予被害人丙○○、甲○○、乙○○、陳義真、己○○等人，恐嚇稱「係黑道兄弟、跑路
      需要費用、如不從準備吃子彈或索其性命」云云要求匯款
      數10萬元不等之金額，惟丙○○等人均未匯款等情，復經
      被害人丙○○、甲○○、乙○○、陳義真、己○○於警詢
      及偵查中指述綦詳，核與證人范國華於偵查中證述之情節
      相符，並有0000000000門號通聯紀錄乙份在卷可稽，足見
      被告提供予吳貴清使用之上揭帳戶，確經吳貴清使用於恐
      嚇取財而未得逞無訛。
（二）按刑法上之故意，不以「行為人對於構成犯罪之事實，明
      知並有意使其發生者」之直接故意為限，亦包括「行為人
      對於構成犯罪之事實，預見其發生而其發生並不違背其本
      意者」之間接故意。而衡諸常情，任何人均可辦理銀行帳
      戶存摺使用，如無正當理由，實無使用他人存摺之理，而
      銀行存摺亦事關個人財產權益之保障，其專有性甚高，除
      非本人或與本人具親密關係者，難認有何理由可自由流通
      使用該存摺，一般人均有妥為保管及防止他人任意使用之
      認識，縱特殊情況偶需交付他人使用，亦必深入瞭解用途
      及合理性，始予提供，且該等專有物品如交予他人使用，
      而未加以闡明正常用途，極易被利用為與財產有關之犯罪
      工具，此為吾人依一般生活認知所易於體察之常識。查被
      告於本院準備程序及審理時既自承：吳貴清說有一筆錢要
      進來而要向其借帳戶，其曾質疑用途，但吳貴清只說如果
      錢進來要請伊喝酒等語，顯見其對於吳貴清借用帳戶之用
      途早有質疑，而被告對於其與吳貴清認識時間長短、交情
      厚薄，前後供述固不一致，於警詢時供稱：「是3、4年的
      朋友，這1、2個月才比較有連絡」云云，於偵查及本院準
      備程序、審理時改稱：「與吳貴清認識10多年」云云，然
      渠二人究僅屬朋友關係，並無任何特殊之親誼，亦無自由
      流通使用金融機構存摺之必要，仍堪以認定。再者，本件
      系爭帳戶係被告經吳貴清要求後，始向農民銀行申請開立
      ，並在開戶約一星期待取得提款卡後始交付吳貴清使用等
      情，亦據被告於本院審理時供述明確。則吳貴清縱須使用
      帳戶，然其既得等待被告前去開戶，並等待約一星期之時
      間，顯見並無急迫之情，又吳貴清亦無不能自行向金融機
      構申請開立帳戶之情形，則吳貴清向被告借用帳戶之際，
      被告亦會對於吳貴清何以不自行申請開立帳戶有所質疑。
      參以被告自承其曾質疑吳貴清借用帳戶之用途，暨因吳貴
      清表明有錢進來就請其喝酒等情，故被告應可預見其將金
      融機構帳戶提供予吳貴清使用，吳貴清可能用以掩飾或隱
      匿財產上犯罪所得款項，而有使他人可能遭受財產上損害
      之危險，堪以認定。綜上所述，被告提供帳戶予吳貴清使
      用，顯具有縱吳貴清用以掩飾或隱匿財產上犯罪所得款項
      亦不違背其本意，而幫助吳貴清實施財產犯罪之不確定故
      意自明，故被告空言否認有幫助恐嚇取財之犯行，無非事
      後矯飾卸責之語，委無足採，本件事證明確，被告之犯行
      堪以認定，應予依法論科。
二、查吳貴清基於意圖為自己不法所有之概括犯意，以前述危害
    他人生命、身體安全之方式，先後分別恐嚇被害人丙○○、
    甲○○、乙○○、戊○○、己○○等人交付財物，惟因被害
    人並未匯款，而均未得逞，核其所為，係犯刑法第三百四十
    六條第三項、第一項之恐嚇取財未遂罪。被告提供其於農民
    銀行所開立之系爭帳戶予吳貴清以為恐嚇取財所用，係基於
    幫助他人恐嚇取財之不確定故意，且所為屬恐嚇取財罪構成
    要件以外之行為，核其所為則係犯刑法第三十條第一項、第
    三百四十六條第三項、第一項之幫助恐嚇取財未遂罪，依刑
    法第二十六條前段未遂犯之規定減輕其刑。另吳貴清先後多
    次恐嚇取財犯行，時間緊接，方法相同，觸犯構成要件相同
    之罪名，顯係基於概括之犯意反覆為之，為連續犯，應依刑
    法第五十六條之規定，以一罪論。又被告既係幫助他人犯罪
    ，為幫助犯，依刑法第三十條第二項之規定，遞減輕其刑。
    爰審酌被告恣意提供其所有之上開帳戶供他人非法使用，非
    但助長社會犯罪風氣，更導致犯罪偵查困難，其行為殊屬不
    該，應予非難，然衡諸被告並無前科，其本身亦未實際參與
    本件恐嚇取財犯行之實施，對於社會治安之責難性較低，暨
    於審理中坦承部分犯行之態度等一切情狀，量處如主文所示
    之刑，並諭知易科罰金之折算標準，以示懲儆。
據上論斷，應依刑事訴訟法第二百九十九條第一項前段，刑法第
三十條第一項前段、第二項、第三百四十六條第三項、第一項、
第二十六條前段、第四十一條第一項前段，罰金罰鍰提高標準條
例第一條前段、第二條，判決如主文。
中    華    民    國    95    年     3    月     3    日
                   刑事第五庭  審判長法  官  賴恭利
                                     法  官  巫淑芳
                                     法  官  林慧貞
附錄本案論罪科刑法條
中華民國刑法第三百四十六條：
意圖為自己或第三人不法之所有，以恐嚇使人將本人或第三人之
物交付者，處六月以上五年以下有期徒刑，得併科一千元以下罰
金。
以前項方法得財產上不法之利益，或使第三人得之者，亦同。
前二項之未遂犯罰之。
刑法第三十條：
幫助他人犯罪者，為從犯。雖他人不知幫助之情者，亦同。
從犯之處罰，得按正犯之刑減輕之。


司法院資訊處製作；財團法人民間司法改革基金會備份。
